【裁判字號】    98,上訴,2763
【裁判日期】    980903
【裁判案由】    毒品危害防制條例
【裁判全文】
臺灣高等法院刑事判決                98年度上訴字第2763號
上  訴  人
即  被  告  甲○○
上列上訴人即被告因毒品危害防制條例案件，不服臺灣板橋地方
法院98年度訴字第1099號，中華民國98年4月30日第一審判決（
起訴案號：臺灣板橋地方法院檢察署98年度毒偵字第759 號），
提起上訴，本院判決如下：
    主  文
原判決撤銷。
甲○○施用第一級毒品，累犯，處有期徒刑肆月，如易科罰金以
新台幣壹仟元折算壹日。扣案內含微量海洛因之殘渣袋壹只沒收
銷燬之，扣案注射針筒壹支沒收。
    事      實
一、甲○○前曾於民國（下同）八十六年間，因違反肅清煙毒條
    例、麻醉藥品管理條例等案件，經本院以八十七年度上訴字
    第一七七號判決處有期徒刑三年四月確定，經假釋、撤銷假
    釋，於九十五年一月二日縮刑期滿執行完畢。其間曾於九十
    二年間，因施用毒品案件，經臺灣板橋地方法院裁定送觀察
    、勒戒；因經判定有繼續施用傾向，嗣並裁定強制戒治，於
    九十三年十二月十七日執行期滿釋放。詎仍不知警惕，竟基
    於施用第一級毒品海洛因之犯意，於九十八年一月十七日下
    午四時許，在台北縣中和市○○路某速食店廁所內，將少許
    海洛因粉末置入注射針筒內加水稀釋後，注射施用海洛因一
    次。嗣於同日下午四時四十五分許，在台北縣中和市○○路
    四二三巷口，經警發現形跡可疑攔下盤查，其於警方發覺其
    犯罪前主動向警方自首犯罪，並自右邊外套口袋內交出其所
    有內含微量難以析離之海洛因殘渣袋一只、及供施用海洛因
    所用之注射針筒一支供警方扣案。
二、案經台北縣政府警察局中和分局報請台灣板橋地方法院檢察
    署檢察官偵查起訴。
    理      由
一、上揭事實，業據上訴人即被告甲○○於原審及本院審理時坦
    承不諱，並有前開海洛因殘渣袋、注射針筒等物扣案可證，
    且被告於九十八年一月十七日向警方自首後，經採集其尿液
    檢體送驗，結果確呈海洛因代謝物嗎啡類陽性反應，有台灣
    檢驗科技股份有限公司濫用藥物尿液檢驗報告書、對照表等
    件附卷可憑，足證被告自白核與事實相符，堪以採信。查被
    告前曾於九十二年間因施用毒品案件，經裁定送觀察、勒戒
    、強制戒治在案，其於五年內再犯本案施用毒品，事證明確
    ，其犯行洵堪認定。
二、核被告所為，係犯毒品危害防制條例第十條第一項之施用第
    一級毒品罪。至被告施用前後持有海洛因之低度行為，為其
    進而施用之高度行為所吸收，不另論罪。查被告有如前所述
    之前案紀錄，於九十五年一月二日縮刑期滿執行完畢，有臺
    灣高等法院被告前案紀錄表在卷可稽，其於受徒刑之執行完
    畢後，五年以內故意再犯本案有期徒刑以上之罪，為累犯，
    應依刑法第四十七條第一項規定加重其刑。另查被告對於未
    發覺之罪自首而受裁判（理由詳後），爰依刑法第六十二條
    前段之規定，減輕其刑。上開加重及減輕其刑之規定，應依
    法先加後減。
三、按刑法第六十二條所謂自首，祇以犯人在其犯罪未發覺前，
    向該管公務員自承犯罪，而受裁判為已足，並不以使用自首
    字樣並「願受裁判」為必要。（最高法院五十一年度台上字
    第一四八六號、六十三年度台上字第號一一○一號判例意旨
    參照）次按所謂「發覺」，固非以有偵查犯罪權之機關或人
    員確知其人犯罪無誤為必要，而於對其發生嫌疑時，即得謂
    為已發覺；但此項對犯人之嫌疑，仍須有確切之根據得為合
    理之可疑者，始足當之，若單純主觀上之懷疑，要不得謂已
    發生嫌疑。（最高法院七十二年度台上字第六四一號判例意
    旨參照）經查，觀諸卷附警詢筆錄及警方解送人犯報告書之
    記載，均載稱：「.... 案經本分局員山所巡邏員警，於上
    記犯罪時、地，發現呂嫌形跡可疑，遂予盤查，呂嫌因心虛
    ，除向警方坦承有注射施打海洛因毒品習慣外，並主動將藏
    放在右邊外套口袋毒品殘渣袋一個及使用過注射針筒1支等
    證物交付警方查扣... 」（偵查卷第二頁）、「警方於九十
    八年元月十七日十六時四十五分，在台北縣中和市○○路四
    二三巷口，見你形跡可疑，將你攔下盤查，問你是否有前科
    素行，你向警方坦承有毒品前科，並由右邊外套口袋內主動
    交出已經使用過注射針筒一支及毒品殘渣袋一個... 」（偵
    查卷第六頁）云云，由此可見，被告乃於警方人員片面主觀
    上懷疑其形跡可疑，向前盤查，仍缺乏確切之根據得為合理
    之可疑其犯罪前，主動向警方供明犯罪，並自口袋中交出已
    經使用過注射針筒一支及毒品殘渣袋一個，供警方扣案，核
    與自首之要件相符，自得邀享減刑之寬典。原審未經詳察，
    未依自首之規定酌減其刑，即有違誤。被告上訴指摘及此，
    為有理由，本院自應將原審判決撤銷改判。爰審酌被告之素
    行不佳，經執行觀察、勒戒、強制戒治後仍未戒除吸毒惡習
    ，施用毒品危害其個人身心健康，及犯罪後主動向警方自首
    犯罪，於警、偵、審期間均坦承犯行，態度良好等一切情狀
    ，量處如主文第二項所示之刑，並諭知易科罰金之折算標準
    以示懲儆。
四、扣案殘渣袋一只（內含微量難以析離之海洛因），為本案查
    獲之毒品，應依毒品危害防制條例第十八條第一項前段規定
    宣告沒收銷燬之。另扣案注射針筒一支，為被告所有、供本
    案施用海洛因犯罪所用之物，業據其供明在卷，爰依刑法第
    三十八條第一項第二款規定宣告沒收。
五、據上論斷，應依刑事訴訟法第三百六十九條第一項前段、第
    三百六十四條、第二百九十九條第一項前段，毒品危害防制
    條例第十條第一項、第十八條第一項前段，刑法第十一條前
    段、第四十七條第一項、第六十二條前段、第三十八條第一
    項第二款、第四十一條第一項前段，判決如主文。
本案經檢察官呂光華到庭執行職務。
中    華    民    國    98    年    9     月    3    日
                  刑事第九庭審判長法  官  陳貽男
                                  法  官  何信慶
                                  法  官  周盈文
以上正本證明與原本無異。
如不服本判決，應於收受送達後10日內向本院提出上訴書狀，其
未敘述上訴之理由者並得於提起上訴後10日內向本院補提理由書
（均須按他造當事人之人數附繕本）「切勿逕送上級法院」。
                                  書記官  張郁琳
中    華    民    國    98    年    9     月    3     日
附錄：本案論罪科刑法條全文
毒品危害防制條例第10條：
施用第一級毒品者，處六月以上五年以下有期徒刑。
施用第二級毒品者，處三年以下有期徒刑。


司法院資訊處製作；財團法人民間司法改革基金會備份。
